臺灣板橋地方法院刑事判決　　　　　　　 94年度交訴字第2號
公　訴　人　臺灣板橋地方法院檢察署檢察官
被　　　告　甲○○
選任辯護人　邵良正律師
被　　　告　癸○○
上列被告等因公共危險等案件，經檢察官提起公訴（93年度偵字
第8642號），本院判決如下：
    主  文
甲○○從事業務之人，因業務上之過失致人於死，處有期徒刑壹
年。又駕駛動力交通工具肇事，致人死亡而逃逸，處有期徒刑壹
年貳月。應執行有期徒刑貳年。
癸○○服用酒類，不能安全駕駛動力交通工具而駕駛，累犯，處
有期徒刑伍月，如易科罰金以佰元折算壹日。
癸○○被訴過失致死罪部分無罪。
    事  實
一、甲○○係營業小客車駕駛，為從事駕駛業務之人，其於民國
    93年4 月28日晚間8 時許，駕駛車牌號碼ES-481號營業用小
    客車，搭載乘客庚○○，沿國道一號高速公路中外車道由北
    往南方向行駛，途經國道一號高速公路南向28.5公里（起訴
    書誤載為28.6公里）時，本應注意汽車變換車道時，應讓直
    行車先行，並注意安全距離，而依當時情形，天候晴，光線
    為夜間有照明，行駛在國道高速公路上，道路型態為直路，
    路面鋪裝柏油，路面狀態乾燥、無缺陷、無障礙物，視距良
    好，亦無不能注意之情事。適奚增輝駕駛車牌號碼DU-1327
    號自用小客車，亦沿國道一號高速公路外側車道由北往南方
    向行駛。甲○○竟疏未注意前開事項，未讓直行之奚增輝所
    駕駛之前開自用小客車先行，亦未注意安全距離，即貿然由
    中外車道變換至外側車道，使前開營業用小客車擦撞上開自
    用小客車，致奚增輝所駕駛之自用小客車往路肩偏離行駛，
    撞擊路肩護欄後停止於外側車道上，使奚增輝受有頭部外傷
    合併顱內出血硬腦膜內外出血之傷害。甲○○所駕駛之前開
    營業用小客車則往內側車道偏離行駛，撞擊內側護欄後停止
    於內側車道上。詎甲○○於肇事後並未察看奚增輝之狀況，
    亦未立即報警或呼叫救護車至現場救護或為其他必要之措施
    ，旋基於逃逸之犯意，逕自在國道一號高速公路上攔乘計程
    車，與庚○○一同逃離現場。奚增輝嗣經送往財團法人長庚
    紀念醫院（以下簡稱長庚醫院）急救，並轉送行政院退除役
    官兵輔導委員會臺北榮民總醫院（以下簡稱臺北榮民總醫院
    ）救治無效，延至同年5 月8 日11時10分許因頭部鈍性傷，
    導致中樞衰竭合併腎肺衰竭，不治死亡。
二、癸○○曾因服用酒類，不能安全駕駛動力交通工具而駕駛罪
    ，經臺灣臺北地方法院以90年度北交簡字第3098號判處罰金
    21,000元，於91年1 月11日執行完畢。復因公共危險等案件
    ，經同法院以91年度交易字第79號，就偽造文書部分判處有
    期徒刑4 月，如易科罰金，以300 元折算1 日，就服用酒類
    ，不能安全駕駛動力交通工具而駕駛部分，判處有期徒刑3
    月，如易科罰金，以300 元折算1 日，應執行有期徒刑6 月
    ，如易科罰金，以300 元折算1 日確定，於92年10月22 日
    准予易科罰金執行完畢。猶不知悔改，明知服用酒類致不能
    安全駕駛時，即不得駕駛動力交通工具，竟於93年4 月28
    日晚上7 時許服用酒類後，已達於不能安全駕駛之狀態，仍
    駕駛車牌號碼8P-4022 號自用小客車，沿國道一號高速公路
    由北往南方向行駛，欲返回臺北縣五股鄉○○村○○ 鄰 ○○
    路81之10號10樓住處，嗣於同日晚間8 時許，行經國道一號
    高速公路南向28.5公里外側車道時，因酒後意識不清，注意
    力下降，由後追撞停止於外側車道奚增輝所有之前開車牌號
    碼DU-1327 號自用小客車。嗣經前往現場處理之國道公路警
    察局第一警察隊警員於同日晚間9 時17分許，測得癸○○呼
    氣酒精濃度仍高達每公升0.73毫克。
二、案經奚增輝之妻己○○、奚增輝之父丙○○及奚增輝之母王
    月英告訴國道公路警察局第一警察隊報告臺灣板橋地方法院
    檢察署，暨該署檢察官相驗後自動檢舉偵查起訴。
    理  由
甲、有罪部分：
一、訊據被告甲○○固不否認其為計程車司機，以駕駛為其業務
    行為，於前開時地駕駛車牌號碼ES-481號營業用小客車因變
    換車道不當之過失，擦撞被害人奚增輝所駕駛之車牌號碼
    DU-1327 號自用小客車，並使奚增輝所駕駛之前開車輛往路
    肩偏離行駛，撞擊路肩護欄後停止於外側車道上；撞擊後其
    即在高速公路上攔停計程車，離開現場，與庚○○一同至長
    庚醫院之事實。惟矢口否認有何業務過失致死及肇事逃逸罪
    嫌。辯稱：其和被害人車輛擦撞，被害人還有下車，後來被
    害人是遭被告癸○○駕駛的車輛撞到才會死亡；且其看見被
    害人有下車，沒有什麼事情，且其乘客庚○○受傷，其先將
    庚○○送到長庚醫院，送到醫院後，因沒有錢，就坐原來的
    計程車去中壢向其朋友借錢，後來計程車就走了，其先去中
    壢安頓好其母親，因其母親身體不太舒服，其母親表示身體
    沒有事情，要其儘速去處理事情，其就去泰安交通大隊，在
    那邊等了1 個小時，後來才說是汐止分隊在處理，要其跟著
    巡邏車去18標處理，才會拖了好幾個小時，其主觀上並沒有
    逃逸的意思云云。辯護人辯護意旨則另以：被告甲○○對於
    在高速公路上行駛車輛，因閃躲車輛變換車道不當而有過失
    ，固不否認，但與被害人死亡結果是否有因果關係，則有疑
    問。且被害人於車禍後仍能打電話，打電話時被害人狀況還
    很好。而被害人受有擦傷，此種情形在車內不會發生，被害
    人應是在車禍後出來車子外面，遭受外力碰撞，倒地，導致
    背部擦傷，從而死亡結果，與被告甲○○第1 次碰撞沒有關
    係。應該是第2 次撞擊後造成因果關係中斷。另外肇事逃逸
    部分，被告甲○○及證人庚○○都看到被害人從車內走出，
    都發現至少沒有什麼外傷，而庚○○受傷，被告甲○○當然
    有責任要送庚○○就醫。再者，被告甲○○的車子留在現場
    ，沒有把車移開，被告甲○○母親當時也確實生病，所以回
    去與母親交代發生車禍，必須馬上回泰山分隊投案，被告甲○○主觀上並沒有要肇事逃逸的故意云云。然查：
（一）就業務過失致死部分：
  １、被告甲○○對於其因變換車道不當，擦撞被害人車輛，使
      被害人車輛因而撞擊路肩護欄等情供承不諱。核與證人庚○○於93年4 月28日晚間9 時58分在長庚醫院談話及本院
      審理中證述情節相符。且觀諸被告所駕駛之前開車牌號碼
      ES-481號營業用小客車之車損相片，該車右後車門部分，
      有明顯之擦撞刮痕，而被害人所駕駛之前開車牌號碼
      DU-1327 號自用小客車之左前車身及左前車門，亦有明顯
      擦撞刮痕，而擦撞刮痕並殘留計程車黃色烤漆。足徵被告
      甲○○確實因變換車道不當，而擦撞被害人所駕駛之自用
      小客車。被告甲○○及辯護意旨雖曾辯稱被告甲○○是因
      閃避左側來車，無法緊急煞車往右打偏才撞到被害人，惟
      被告甲○○於93年4 月29日警詢中係稱：其行駛中外車道
      ，另1 部自用小客車行駛外側車道，該自用小客車未打方
      向燈變換車道至其車道，其煞車不及，右前車頭去撞該車
      云云。係稱被害人車變換車道至其車道，其始撞到該車。
      經警告知警方發現其車撞擊痕跡為右後車門，被告甲○○
      則回稱其不知道如何解釋。經警方再提示證人庚○○有關
      其行駛中內車道，因要閃避往中外車道變換車道，結果與
      中外車道車牌號碼DU-1327 號自用小客車發生擦撞等情，
      被告甲○○尚且稱其認為其所言為真。其於93年6 月15日
      偵訊中則改稱：其行駛在中外車道，被害人車在外二車道
      ，在其右後方，當時有1 部車靠其很近，在其右前方處切
      到其車道，其一踩煞車，被害人車就從其車右後車門撞過
      來，結果其失控撞到內側護欄，被害人閃到外側撞到護欄
      ，其也受傷云云。經檢察官提示庚○○之證詞，始改口稱
      ：其有變換車道，當時其要緊急踩煞車，所以才往被害人
      車的方向靠，因為當時狀況很緊急云云。從而被告甲○○
      自警詢以迄檢察官前開偵訊短短2 次訊問，竟有被害人車
      未打方向燈變換車道至其車道、另1 台車自右前方切入其
      車道，被害人即撞上其車，及其緊急踩煞車，變換車道往
      被害人車的方向靠等3 種歧異之辯解。則客觀上是否有另
      1 車輛切入其車道，迫使被告甲○○變換車道至被害人所
      駕駛之車道，即非無疑。其嗣後辯稱是因閃避左側來車，
      無法緊急煞車往右打偏才撞到被害人之辯解是否受證人庚○○93年4 月28日晚間9 時58分在長庚醫院談話之影響，
      亦非無疑。況縱認被告嗣後之辯解與證人庚○○之證述可
      採，確實有1 車輛自被告甲○○左方車道變換至其車道，
      被告甲○○仍應注意在其變換車道至被害人車道時，應讓
      被害人之直行車先行，並應注意安全距離，不得在明知右
      方車道有被害人車輛行駛中，仍貿然在高速行駛中變換車
      道，被告甲○○前開辯詞，無解於其過失。本件經送往臺
      灣省臺北縣區車輛行車事故鑑定委員會鑑定結果，亦認被
      告甲○○駕駛營業用小客車，變換車道未注意且讓車道上
      直行車先行，為肇事原因，有臺灣省臺北縣區車輛行車事
      故鑑定委員會93年12月7 日北鑑字第931413 號 鑑定意見
      書乙紙在卷可稽。
  ２、被告甲○○雖又辯稱其雖有過失但其過失與被害人死亡結
      果沒有因果關係，被害人之死亡結果是因受到被告癸○○
      所駕駛之自用小客車第2 次撞擊所致云云。惟就被告甲○○所駕駛之前開營業用小客車擦撞被害人之自用小客車，
      導致被害人車輛撞擊路肩護欄後，被害人隨即下車乙節，
      業據被告甲○○於於93年6 月15日檢察官偵訊中稱：其未
      下車時看到正對面碰撞車輛有1 個人從駕駛座車門走到車
      的前面等語。於本院94年5 月31日審理中並稱：其當時確
      實有看到被害人下車等語。證人庚○○於94年7 月12日本
      院審理中亦證稱：撞擊後10秒鐘其與被告甲○○都有下車
      ，其有看到另1 輛白色車的情形，當時被害人的車頭是朝
      著路肩護欄，其在車上就有看到駕駛人走下車，往南下方
      向走，被害人是走在路肩。其最後看到他時，距離他自己
      車子約10幾公尺而已等語。足徵目睹肇事經過之人均稱被
      害人確實於第1 次撞擊後下車。證人乙○○即本件報警之
      人於本院94年7 月12日審理中亦證稱：其印象中經過看到
      1 輛車停在路肩，有個人趴在那裡，但是那個人時實際上
      是在車子哪裡，沒有印象，其現在推測也許當時有人在現
      場走動；其確定是1 件車禍，擔心可能會有人受傷，又無
      救護車在場，所以其撥電話報警等語。則依證人乙○○之
      證詞，其係經過事故現場，見1 台車停在該處，現場應有
      人在走動或趴在該處，因擔心有人受傷而報警。則依其證
      詞，肇事後已有人走出車外。且其未提及3 輛車撞擊之情
      形。參酌臺北縣政府消防局救護案類受理紀錄單所載，本
      件是侯先生報案，報案時間為8 時0 分15秒，事故地點在
      中山高速公路南下28至29公里處，報案民眾稱上述地點有
      1 輛車撞到護欄，從而證人乙○○所見，應是被告甲○○
      所駕駛之車輛甫撞擊被害人車輛，而被告癸○○之自用小
      客車尚未撞擊被害人車輛前之情形，當時證人乙○○業已
      察覺現場有人在車外。而被告癸○○於93年6 月15日檢察
      官偵訊中並稱：當時被害人躺在其車輛前方有一段距離等
      語。於本院94年5 月31日審理中復稱：被害人離其停車的
      地方距離不到10公尺，被害人躺在護欄旁邊跟護欄平行，
      其腳朝南（往收費站方向）被害人跟其車子距離約50公尺
      等語。於本院94年10月14日審理中再稱：車禍後其第一時
      間就下車，車停好後就馬上下車，下車後往北上方向就是
      往被害人方向去察看，當時其半小跑步，約跑了30台尺左
      右看到被害人，當時被害人是在他車子前方，在其車子後
      面，被害人離他自己的車子比較遠，被害人距離他自己的
      車子應該3 、40台尺跑不掉等語。則依被告癸○○之供述
      ，其在撞擊被害人車後下車，看到被害人距離被害人之自
      用小客車有一段距離。則倘被害人車輛遭被告甲○○之車
      撞擊後，並未下車而留在車上，隨後遭被告癸○○所駕駛
      之前開車輛撞擊，撞擊後即躺在路肩地上，何以被害人躺
      臥之位置係在其車前一段距離？從而依被告癸○○之供述
      ，亦可推知被害人第1 次撞擊後係下車朝南向方向行走一
      段距離。又臺北縣消防局曾經派出救護車前往現場將被害
      人送往長庚醫院，而依肇事現場照片可知（參臺灣板橋地
      方法院檢察署93年度相字第607 號卷第26頁下方），曾有
      1 擔架放置於被害人車輛前方一段距離處，卻並無救護車
      停放在被害人前開自用小客車旁，而臺北縣消防局隊員賴
      楊智於本院94年7 月12日審理中證稱：當時救護車是離傷
      患很近的地方等語。隊員馮達中亦證稱當時救護車是停在
      路肩停的車輛的前方。救護車通常會停在傷者附近，不會
      停在旁邊，至少會距離傷者2 公尺以上等語。由此可推知
      當時被害人躺臥之位置，係在其自用小客車前方一段距離
      ，離被告癸○○所駕駛之自用小客車亦有一段距離，核與
      被告癸○○供述情節相符。參諸證人丁○○於本院94年10
      月14日審理中證稱：肇事後其有看過車子的情形，安全氣
      囊有出來並爆開，留在駕駛座上，但氣沒有很滿，已經感
      覺有消掉，安全帶類似斷掉的感覺等語。肇事現場及車損
      照片亦顯示，被害人所駕駛前開自用小客車安全氣囊業已
      破裂，4 個車門均緊閉，並未開啟。則被害人車駕駛座之
      安全氣囊既已爆開，橫隔在方向盤與駕駛座間，安全帶並
      已斷裂，則被害人於遭第1 次撞擊後，即走下車，並未留
      在車上等情，核亦與經驗事實無違。證人戊○○於本院94
      年5 月31日審理中雖證稱：第2 部車撞到他車子時，他在
      車上，第2 部車車主有關心他，扶他下車，所以並非被第
      1 部車撞到後，已經下車才被第2 部車撞上云云。然查證
      人戊○○於本院前開審理期日中有關描述當時被害人打電
      話給其之情境時，亦同時稱其與被害人通話後打電話給其
      汐止分隊的朋友即證人辛○○，辛○○稱已巡邏完，正北
      上經過18標，要回汐止分隊，會從另外1 個匝道回到南下
      車道看看。其之後再打給被害人，就沒有人接，其打了約
      1 個小時，這中間其有跟辛○○聯繫，他說還沒有到現場
      ，但他通知救護車到現場待命，他有跟其詢問被害人的傷
      勢，其說還好，因為其和被害人講差不多5 分鐘電話云云
      。惟證人辛○○於本院94年10月14日審理時則證稱：證人
      戊○○當時在電話中只說了他朋友發生車禍，在什麼地點
      ，開什麼樣的車，內容不會超過這個部分，通話時間非常
      短暫。其當時應該沒有說其北上經過18標。其應該說其從
      五股迴轉，不會說18標。其也沒有說其還沒有到現場，其
      會通知救護車到現場待命。其等會回報勤務中心，由勤務
      中心聯絡等語。核與證人戊○○證述情形顯不相符。則證
      人戊○○前開證述非無瑕疵，其憑信性容有懷疑。況證人
      戊○○乃是描述其聽聞被害人之陳述，並未親眼目睹當時
      情況，其對於肇事現場之情形無從求證，亦有可能誤會被
      害人之所述。而親眼目睹肇事當時情形者，尚且印象模糊
      （如證人乙○○、賴楊智、馮達中於本院審理中對於當時
      見聞情形，諸多情形已不付記憶），更何況僅是聽聞被害
      人短暫之言談，卻能在已逾1 年後之本院審理中詳細具體
      描述當時對話內容，其記憶是否受到事後之訊息、資料或
      想像之影響，不無疑問。從而尚難僅憑證人戊○○有瑕疵
      之證述，而遽認被告癸○○駕駛之自用小客車撞擊被害人
      之車輛時，被害人仍在其車上。則被告癸○○所駕駛之自
      用小客車撞擊被害人自用小客車時，被害人既不在車上，
      則除非被告癸○○之車撞擊被害人之車後，其或被害人之
      自用小客車再撞擊被害人，否則被告癸○○雖因酒後意識
      模糊，控制力欠佳而撞擊被害人之自用小客車，其撞擊被
      害人車輛之行為，顯然與被害人死亡結果無因果關係。觀
      諸臺北縣政府消防局救護紀錄表、臺北榮民總醫院出院病
      歷摘要所載，被害人外觀上僅有多處擦傷，依臺灣板橋地
      方法院檢察署驗斷書所載，被害人左胸部有1 皮下瘀血、
      右肩胛部有結痂傷、右腰臀部有皮下瘀血、四肢多處結痂
      傷，則依被害人事後之外觀狀態，均僅受有輕微之擦傷、
      瘀傷。惟依卷附之道路交通事故現場圖所載，當被告癸○○之自用小客車在高速行駛而無煞車之狀態撞擊被害人之
      自用小客車後，曾分別留下長達48.1公尺之滑痕、刮痕，
      及27.7之滑痕，並分別撞擊路肩護欄，在路肩護欄上分別
      留有2.2 公尺及2.1 公尺之擦痕，足徵撞擊力道之猛烈，
      倘被告癸○○之自用小客車撞擊被害人之自用小客車後，
      前開任1 部自用小客車曾撞擊被害人，在被害人毫無防護
      之情形下，殊難想像其僅受有前開擦傷及瘀傷。況前開擦
      傷及瘀傷是否因本件車禍所致，亦尚非無疑。從而並無充
      足證據足資證明被告癸○○車撞擊被害人車後，再導致被
      害人受傷等情。綜上所述，被害人所受傷害，應係被告甲○○所駕駛之營業用小客車撞擊被害人之自用小客車，導
      致被害人自用小客車撞擊路肩護欄所致。
  ３、而被害人奚增輝因本件車禍頭部鈍性傷，導致中樞衰竭合
      併腎肺衰竭死亡，亦經臺灣板橋地方法院檢察署檢察官督
      同法醫師相驗明確，製有勘驗筆錄、相驗屍體證明書、驗
      斷書等件在卷足憑。按汽車變換車道時，應讓直行車先行
      ，並注意安全距離，道路交通安全規則第98條第1 項第6
      款定有明文。被告甲○○於93年4 月28日晚間8 時許，駕
      駛車牌號碼ES-481號營業用小客車，搭載乘客庚○○，沿
      國道一號高速公路中外車道由北往南方向行駛，由中外車
      道變換至外側車道時，自應注意前開規定，而依肇事當時
      情形，天候晴，光線為夜間有照明，行駛在國道高速公路
      上，道路型態為直路，路面鋪裝柏油，路面狀態乾燥、無
      缺陷、無障礙物，視距良好，有道路交通事故調查報告表
      （一）乙紙在卷可參，亦無不能注意之情事。被告竟未注
      意前開規定，未讓直行之被害人所駕駛之前開自用小客車
      先行，亦未注意安全距離，即貿然由中外車道變換至外側
      車道，使其駕駛之營業用小客車擦撞上開自用小客車，致
      被害人車輛往路肩偏離行駛，撞及路肩護欄後停止於外側
      車道上，使被害人受有頭部外傷合併顱內出血硬腦膜內外
      出血之傷害，經送往財團法人長庚紀念醫院及行政院退除
      役官兵輔導委員會臺北榮民總醫院救治無效，延至同年5
      月8 日11時10分許因頭部鈍性傷，導致中樞衰竭合併腎肺
      衰竭不治死亡。被告甲○○係應注意能注意而不注意上開
      規定，以致被害人死亡結果，被告應有過失。又被害人確
      因本件車禍頭部鈍性傷，導致中樞衰竭合併腎肺衰竭致死
      ，已如前述，被告甲○○前開過失行為與被害人之死亡結
      果顯然具有相當因果關係。此外並有現場照片54幀、現場
      白天照片6 幀、車損照片38幀附卷可稽。事證明確，被告
      甲○○業務過失致死犯行洵堪認定。
（二）就肇事逃逸部分：
  １、被告甲○○對於其於肇事後，被害人之狀況不清楚，看到
      被害人能夠自行走動，即因乘客庚○○受傷流血，在高速
      公路上攔停計程車，送證人庚○○至長庚醫院之事實，均
      供承不諱，核與證人庚○○、計程車司機壬○○於本院審
      理中證述情節相符，被告癸○○亦於本院審理中證稱其目
      睹被告甲○○及證人庚○○攔停計程車離去等情。足徵被
      告甲○○於肇事後，並未至外側路肩察看被害人是否受傷
      ，其傷勢情形，提供任何救護，亦無報警，或留下其身分
      及相關資料予被害人，即攔下計程車離去。
  ２、被告甲○○雖辯稱其看見被害人下車，沒有什麼事情，且
      其乘客庚○○有受傷，其先把庚○○送到長庚醫院，送到
      醫院後，其因沒有錢，就坐原來的計程車去中壢向其朋友
      借錢，後來計程車就走了，其先去安頓好位在中壢之母親
      ，其母親表示身體沒有事情，要其儘速去處理事情，其就
      去泰安交通大隊，在那邊等了1 個小時，後來才說是汐止
      分隊在處理，要其跟著巡邏車去18標處理，才會拖了好幾
      個小時，其主觀上並沒有逃逸的意思云云。惟按刑法第
      185 之4 條之立法理由為「為維護交通安全，加強救護，
      減少被害人之死傷，促使駕駛人於肇事後，能對被害人即
      時救護，特增設本條，關於肇事致人死傷而逃逸之處罰規
      定。」，亦即刑法肇事逃逸罪之立法目的乃是為了加強救
      護被害人，減少被害人之死傷，賦予對於被害人即時救護
      之義務。而本件被告甲○○駕駛之營業用小客車係在高速
      行駛情形下擦撞被害人之自用小客車，導致被害人之自用
      小客車再撞擊路肩護欄，參諸車損照片所示，前開營業用
      小客車及自用小客車均受到嚴重扭曲變形，足見肇事時衝
      擊力量之大，其乘客庚○○並頭部流血受有傷害，被告甲○○亦受有左側第10肋骨骨折之傷害，有台北市立忠孝醫
      院診斷證明書乙紙可稽，被告甲○○自應預見被害人受此
      撞擊，應受有傷害，自應前往察看並確定被害人是否受有
      傷害，始得離去，當不能以被害人尚能自行走動，或庚○○受傷為由，即自行離去。況被告甲○○於攔下計程車後
      ，仍可請計程車司機壬○○開往被害人處，檢視被害人之
      狀況，若被害人受傷情形嚴重，亦可一併送醫，以免延誤
      救護時機。再者，縱使被告甲○○係欲將庚○○送醫，亦
      可在攔下計程車後，告知計程車司機壬○○前往醫院即可
      ，根本無須與庚○○一同前往醫院，被告甲○○竟捨前開
      合理之處理行為，完全無視被害人之存在，完全無任何救
      護行為，未報警處理，亦未等待警方或救護車來到，旋即
      在高速公路上攔下計程車離去，其主觀上顯有逃逸之犯意
      及行為自明。縱認其將所駕駛之營業用小客車留在現場，
      或肇事後處理完送醫及家務事後曾至泰安分隊，隨後並至
      汐止分隊製作筆錄，揆諸前開立法意旨，其對被害人並無
      任何救護之行為即行離去，其於逃逸時本罪即已成立，被
      告甲○○前開辯詞仍無解於本罪之成立。事證明確，被告
      甲○○肇事逃逸犯行亦洵堪認定。
二、訊據被告癸○○對於上揭事實則坦承不諱，並有呼氣酒精濃
    度測試單、刑法第185 條之3 案件測試觀察紀錄表各乙紙在
    卷可稽，足徵被告癸○○自白與事實相符。事證明確，被告
    癸○○服用酒類，不能安全駕駛動力交通工具而駕駛犯行，
    亦洵堪認定。
三、核被告甲○○所為，係犯刑法第276 條第2 項之從事業務之
    人因業務上之過失致人於死罪，及同法第185 條之4 之肇事
    逃逸罪。核被告癸○○之所為，則係犯同法第185 條之3 之
    服用酒類不能安全駕駛動力交通工具而駕駛罪。被告甲○○
    所犯前開二罪，犯意各別，行為不同，應予分論併罰。又被
    告癸○○曾因公共危險等案件，經同法院以91年度交易字第
    79 號 ，就偽造文書部分判處有期徒刑4 月，如易科罰金，
    以銀元300 元折算1 日，就服用酒類，不能安全駕駛動力交
    通工具而駕駛部分，判處有期徒刑3 月，如易科罰金，以銀
    元300 元折算1 日，應執行有期徒刑6 月，如易科罰金，以
    銀元300 元折算1 日確定，於92年10月22日准予易科罰金執
    行完畢，有卷附之臺灣高等法院被告前案紀錄表乙紙可按，
    其受有期徒刑之執行完畢，5 年以內再犯有期徒刑以上之罪
    ，為累犯，應依法加重其刑。爰審酌被告甲○○過失之情節
    、雖經民事判決確定，然尚未付出分文賠償，及犯罪後矢口
    否認犯行，並無悔意，態度不佳等一切情狀，分別從重量處
    如主文所示之刑，並定其應執行之刑。爰審酌被告癸○○前
    已因服用酒類，不能安全駕駛動力交通工具而駕駛，經臺灣
    臺北地方法院判處罰金銀元21,000元，於91年1 月11日繳清
    罰金執行完畢。復因公共危險等案件，經同法院就偽造文書
    部分判處有期徒刑4 月，如易科罰金，以銀元300 元折算1
    日，就服用酒類，不能安全駕駛動力交通工具而駕駛部分，
    判處有期徒刑3 月，如易科罰金，以銀元300 元折算1 日，
    應執行有期徒刑6 月，如易科罰金，以銀元300 元折算1 日
    確定，於92年10月22日准予易科罰金執行完畢，猶不知悔改
    ，竟仍明知酒精成分對人之意識能力具有不良影響，超量飲
    酒後將導致對於周遭事務之辨識及反應能力較平常薄弱，倘
    駕駛車輛行駛於道路上，將對自身及一般往來公眾造成高度
    危險，仍於服用酒類不能安全駕駛之情形下，貿然駕駛自用
    小客車行駛在道路上，危及車輛及用路人之安全，並因此應
    變能力減弱，控制力欠佳，撞擊奚增輝所有因失控停止於外
    側車道之自用小客車，兼衡其犯罪之動機、目的、所生危害
    之程度，及其坦承犯行之態度等一切情狀，量處如主文所示
    之刑，並諭知易科罰金之折算標準。
乙、被告癸○○無罪部分：
一、公訴意旨另以：被告癸○○於93年4 月28日晚間8 時許，駕
    駛車牌號碼8P-4022 號自用小客車，欲返回五股住處，行經
    前揭奚增輝失控停止之外側路段，疏未保持安全距離，且未
    注意車前狀況，自後追撞，致奚增輝受有頭部左右兩側外傷
    合併顱內出血、硬腦膜內外出血等傷害。因認被告癸○○另
    涉犯刑法第276條第1項之過失致死罪嫌云云。
二、按犯罪事實應依證據認定之，無證據不得認定犯罪事實；不
    能證明被告犯罪者，應諭知無罪之判決、又被告之自白，不
    得作為有罪判決之唯一證據，仍應調查其他必要之證據，以
    察其是否與事實相符，刑事訴訟法第154 條第2 項、第301
    條第1 項及第156 條第2 項，分別定有明文。次按認定不利
    於被告之事實，須依積極證據，苟積極證據不足為不利於被
    告事實之認定時，即應為有利於被告之認定，更不必有何有
    力之證據；又犯罪事實之認定，應憑真實之證據，倘證據是
    否真實尚欠明確，自難以擬制推測之方式，為其判斷之基礎
    ；刑事訴訟法上證明之資料，無論為直接或間接證據，均須
    達於通常一般之人均不致有所懷疑，而得確信其為真實之程
    度，始得據為有罪之認定，若其關於被告是否犯罪之證明未
    能達此程度，而有合理懷疑之存在，致使無從形成有罪之確
    信，根據「罪證有疑，利於被告」之證據法則，即不得遽為
    不利被告之認定，最高法院30年上字第816 號、53年臺上字
    第656 號、76年臺上字第4986號判例可資參照。
三、公訴人認被告癸○○涉有上開罪嫌，無非以被告癸○○坦承
    前揭時地酒後駕車不慎撞擊奚增輝之自用小客車肇事之事實
    、證人庚○○之證述及臺灣板橋地方法院檢察署相驗屍體證
    明書、驗斷書及相驗照片、國道公路警察局第一警察隊汐止
    分隊道路交通事故調查報告表（一）、（二）、事故現場圖
    、現場照遍及車損照片、臺灣省臺北縣區車輛行車事故鑑定
    委員會93年12月7 日北鑑字第931413號鑑定意見書各乙紙等
    件在卷可稽為其主要論據。訊據被告癸○○雖自白過失致死
    犯行，惟其所駕駛之前開自用小客車雖然撞擊被害人之自用
    小客車，惟被告甲○○所駕駛之營業用小客車擦撞被害人之
    自用小客車後，被害人曾經下車行走，於被告癸○○再次撞
    擊被害人之自用小客車時，被害人並未在現場，且並無充足
    證據足資認定被告癸○○駕車撞擊被害人車輛之行為，與被
    害人死亡結果有何因果關係，詳如理由欄一、（一）２所示
    。從而被告癸○○前開自白並無充足之證據以資補強，自難
    僅憑被告癸○○之自白即遽認被告癸○○亦有過失致死犯行
    。從而依公訴人所舉之證據尚不能使本院獲得被告癸○○有
    過失致死罪之確信。此外復查無其他積極證據足認被告有何
    過失致死犯行，本件既不能證明被告癸○○涉犯過失致死罪
    ，自應為被告此部分無罪之諭知。
據上論斷，應依刑事訴訟法第299 條第1 項前段、第301 條第1
項，刑法第276 條第2 項、第185 條之3 、第185 條之4 、第47
條、第41條第1 項前段、第51條第5 款，罰金罰鍰提高標準條例
第1 條前段、第2 條，判決如主文。
本案經檢察官曾文鐘到庭執行職務。
中　　華　　民　　國　　94　　年　　10　　月　　31　　日
                  交通法庭  審判長法　官    侯志融
                                  法　官    楊博欽
                                  法　官    張宏節
上列正本證明與原本無異。
如不服本判決應於送達後10日內向本院提出上訴狀。
                                  書記官    鄧順生
中　　華　　民　　國　　94　　年　　10　　月　　31　　日
附錄本案論罪科刑法條全文：
中華民國刑法第276條
因過失致人於死者，處二年以下有期徒刑、拘役或二千元以下罰
金。
從事業務之人，因業務上之過失犯前項之罪者，處五年以下有期
徒刑或拘役，得併科 3000 元以下罰金。
中華民國刑法第185條之3
服用毒品、麻醉藥品、酒類或其他相類之物，不能安全駕駛動力
交通工具而駕駛者，處一年以下有期徒刑、拘役或三萬元以下罰
金。
中華民國刑法第185條之4
駕駛動力交通工具肇事，致人死傷而逃逸者，處六月以上五年以
下有期徒刑。
